臺北高等行政法院判決  
110年度交上字第191號
上  訴  人  楊志強                                      
被上 訴 人  臺北市交通事件裁決所


代  表  人  蘇福智              
上列當事人間因交通裁決事件，上訴人對於中華民國110年5月27
日臺灣臺北地方法院110年度交字第96號行政訴訟判決，提起上
訴，本院判決如下： 
　　主  文
上訴駁回。
上訴審訴訟費用新臺幣柒佰伍拾元由上訴人負擔。
    理  由
一、本件經過：車牌號碼0000-00號自用小客車(下稱系爭汽車)
    ，於民國109年7月17日8時50分許，停放在臺北市文山區景
    福街21巷2弄1號旁，因在交岔路口10公尺內停車，民眾拍攝
    影像後，於同日11時10分許，檢具違規事證資料向臺北市政
    府警察局文山第二分局(下稱舉發機關)檢舉，經審查後，舉
    發機關以109年8月10日北市警交大字第AS0355129號舉發違
    反道路交通管理事件通知單，通知受舉發人即系爭汽車所有
    人楊李德珍，上訴人於應到案日期前，向被上訴人告知應歸
    責人為己，並辦理歸責。嗣上訴人向被上訴人陳述意見，表
    明不服舉發，經舉發機關查復違規屬實，被上訴人審認上訴
    人有前揭在禁止臨時停車處所停車之違規，依道路交通管理
    處罰條例(下稱道交條例)第56條第1項第1款規定，以110年1
    月13日北市裁催字第22-AS0355129號裁決書(下稱原處分)，
    裁處罰鍰新臺幣(下同)900元。上訴人不服，提起行政訴訟
    ，經臺灣臺北地方法院(下稱原審)以110年5月27日110年度
    交字第96號行政訴訟判決(下稱原判決)駁回其訴。上訴人猶
    不服，提起本件上訴。
二、上訴人起訴主張及訴之聲明、被上訴人於原審之答辯及聲明
    、原判決認定之事實及理由，除引用原判決所載外，被上訴
    人在原審另表示：民眾於拍攝影像當日即提出檢舉等語(原
    審卷第141頁)。
三、上訴意旨略以：
㈠、原審既已開庭實質公開言詞審理，原判決程序事項記載不經
    言詞辯論逕為判決，即與程序事實不合，違背行政訴訟法第
    243條第2項第5款規定，原判決當然違背法令，且原審於110
    年4月19日行言詞辯論，至同年5月27日宣示判決，有違同法
    第204條第3項前段規定之判決程序違背法令。
㈡、被上訴人未檢具符合道交條例第7條之1但書規定之證據，無
    該證據資料，判決結果即生影響，經原審法官當庭令被上訴
    人限期提出，惟原判決未記明認定事實之結果與理由，有判
    決不備理由之違法。
㈢、臺北市文山區景福街21巷2弄1號旁(下稱系爭空地)係在萬慶
    段1小段50地號土地(下稱系爭建築基地)上，屬法定空地，
    四界未毗鄰計畫道路，依建築執照內容及附款，並沒有供公
    眾通行的義務，土地與建築使用有行政處分之效力存在，又
    經都市計畫與建築主管機關確認全部範圍，並無現有巷道與
    道路之存在。現有巷道須經行政處分認定，原判決所稱系爭
    會勘紀錄，並非行政處分，無對外發生規制效力，屬不具有
    法律效力之證據，不得作為認定系爭空地為道路之裁判基礎
    。原判決並未記載景福街21巷西側(下稱系爭巷道)，如何發
    生既有巷道效力之關係及效果，且未說明如何判斷系爭空地
    為供車輛使用之道路，單以不具法律效力之系爭會勘紀錄，
    逕予認定上訴人在交岔路口10公尺內停車，為違法之事實認
    定，有行政訴訟法第243條第2項第6款規定判決不備理由之
    情，而被上訴人未盡舉證之責，依舉證責任分配規定，自應
    使被上訴人負擔不利之結果即撤銷原處分，是原判決亦有消
    極不適用法規之違背法令。
㈣、系爭空地非屬市區道路，亦未與其他市區道路交會，原判決
    縱依標線認定系爭巷道為市區道路，惟系爭空地經行政處分
    認定為法定空地，不合2條市區道路或經行政處分認定現有
    巷道之交會處之「交岔路口」構成要件要素，又系爭建築基
    地未毗鄰道路，全部範圍內無道路，有主管機關公文可證，
    被上訴人亦消極不爭執，是上訴人停車於系爭空地，該處既
    非交岔路口，即無適用在禁止臨時停車處所停車規定之理由
    ，原審認定事實不合法律規定，且涵攝錯誤、違背經驗法則
    ，有不適用法規之違背法令等語。並聲明：1.原判決廢棄。
    2.原處分撤銷。
四、本院經核原判決駁回上訴人之訴，結論並無違誤，茲就上訴
    意旨補充論斷於下：
㈠、行政訴訟法第237條之7規定：「交通裁決事件之裁判，得不
    經言詞辯論為之。」、第204條規定：「(第1項)判決應公告
    之；經言詞辯論之判決，應宣示之，……。(第2項)宣示判決
    應於辯論終結之期日或辯論終結時指定之期日為之。(第3項
    )前項指定之宣示期日，自辯論終結時起，不得逾三星期。…
    …。」查原審雖於110年4月19日15時30分公開進行言詞辯論
    ，惟該期日嗣經原審法官當庭宣示候核辦，有言詞辯論筆錄
    附卷可稽(原審卷第139-141頁)，則該言詞辯論既未經原審
    法官諭知終結，依上規定，自無應予宣示判決之問題，而原
    判決既非經言詞辯論終結之判決，法院於交通裁決事件之審
    理時，本得斟酌現存卷證資料就待證事實之證明是否已臻明
    確，以決定是否有再行調查證據及行言詞辯論之必要。原審
    逕於110年5月27日作成原判決，並闡述其調查證據結果及得
    心證之理由，乃為原審證據取捨及程序選擇之職權，其訴訟
    程序於法有據，並無違誤，核未違反行政訴訟法第243條第2
    項第5款規定。上訴人指摘原審所進行之訴訟程序違反上開
    規定及判決當然違背法令云云，容係誤解法律，要無可採，
    先予敘明。
㈡、道交條例第56條第1項第1款規定：「汽車駕駛人停車時，有
    下列情形之一者，處新臺幣六百元以上一千二百元以下罰鍰
    ：一、在禁止臨時停車處所停車。」，道路交通安全規則第
    111條第1項第2款規定：「汽車臨時停車時，應依下列規定
    ：二、交岔路口、公共汽車招呼站十公尺內、消防栓、消防
    車出入口五公尺內不得臨時停車。」、第112條第1項第2款
    規定：「汽車停車時，應依下列規定：一、禁止臨時停車處
    所不得停車。」此係交通部會銜內政部依道交條例第92條第
    1項之授權，就執行道交條例有關道路交通安全等事項之細
    節性、技術性事項加以規定，核未逾越母法授權之目的、範
    圍及內容，應有法之拘束力。違反道路交通管理事件統一裁
    罰基準及處理細則第2條第2項所定之「違反道路交通管理事
    件統一裁罰基準表」規定「小型車在公共汽車招呼站十公尺
    內以外之禁止臨時停車處所停車，處罰鍰900元」，此係交
    通部、內政部為協助下級機關裁量權之行使而會銜制訂，係
    依違規車種類別、違規情節、到案期日等不同，訂定相對應
    的處罰額度之裁量基準，以落實個案之正義，使裁罰手段符
    合比例原則，核未逾越道交條例第92條第4項授權裁量之範
    圍，被上訴人自得援以為裁罰之準據。再道交條例第1條規
    定：「為加強道路交通管理，維護交通秩序，確保交通安全
    ，制定本條例。」、第3條規定：「本條例用詞，定義如下
    ：一、道路：指公路、街道、巷衖、廣場、騎樓、走廊或其
    他供公眾通行之地方。……十一、停車：指車輛停放於道路兩
    側或停車場所，而不立即行駛。」基此可知，道交條例第3
    條第1款所定義之「道路」，除一般公路、街道、巷衖外，
    更擴及廣場、騎樓、走廊或其他供公眾通行之地方，乃基於
    該條例以加強道路交通管理、維護交通秩序、確保交通安全
    之立法目的，對於凡相當於公路、街道、巷衖、廣場、騎樓
    、走廊之「供公眾通行之地方」，均作為該條例所指之道路
    而管理其交通，自不限於都市計畫劃設之計畫道路、具公用
    地役關係之既成巷道及已依法指定或認定建築線之巷道。
㈢、又認定事實為事實審法院之職權，而如何調查事實或證據之
    證明力如何，事實審法院有衡情斟酌之權，苟已斟酌全辯論
    意旨及調查證據之結果，並未違背論理法則、經驗法則或證
    據法則，即不能指為違法；且證據之取捨與當事人所希冀者
    不同，致其事實之認定異於該當事人之主張者，不得謂為原
    判決有違背法令之情形。查上訴人於109年7月17日8時許，
    經查得將系爭汽車停放在臺北市○○區○○街00巷0弄0號旁，即
    在交岔路口10公尺內之禁止臨時停車地點違規停車，經民眾
    檢舉後警方製單舉發等節，為原審依法確定之事實，核與卷
    內證據資料相符，未違證據法則、經驗及論理法則，自得為
    本件裁判之基礎。而民眾係同日即109年7月17日8時50分許
    拍攝影像，並於同日11時10分許，檢具違規事證資料檢舉乙
    事，亦有交通違規檢舉專區列印資料存卷可據(原審卷第147
    -148頁)，則被上訴人認定上訴人有前開在禁止臨時停車處
    所停車之違規情形，且小型車於期限內到案聽候裁決，以原
    處分予以裁處，自屬有據，原判決駁回上訴人在原審之訴，
    於法尚無違誤。上訴意旨以都市計畫計畫道路及建築法規關
    於巷道之見解，質疑道交條例第3條第1款所定義之道路及道
    路交通安全規則第111條第1項第2款所定之交岔路口，另指
    稱原判決未載明得心證理由、違反舉證責任分配規定、涵攝
    錯誤、違背經驗法則等節，無非執業據原審論斷不採之陳詞
    ，以其個人之主觀見解及就原審認定事實、證據取捨之職權
    行使事項再予爭執，任意指摘原判決所為論斷有不適用法規
    或適用不當，及判決理由不備之違法云云，洵無可採。至民
    眾係於109年7月17日11時10分許，檢具違規事證資料向舉發
    機關檢舉，已如前述，與裁處時道交條例第7條之1規定相合
    ，原判決就上訴人此部分指摘，雖漏未予說明，惟不影響本
    件判決之結論，仍應認上訴為無理由。
㈣、綜上，原判決維持原處分，駁回上訴人在原審之訴，核無違
    誤。上訴論旨泛執前詞，指摘原判決違背法令，求予廢棄，
    為無理由，應予駁回。
五、末按交通裁決事件之上訴，行政法院為訴訟費用之裁判時，
    應確定其費用額，此觀行政訴訟法第237條之9第2項準用第2
    37條之8第1項規定即明。本件上訴人對於交通裁決事件之上
    訴，既經駁回，則上訴審訴訟費用750元（上訴裁判費）自
    應由上訴人負擔，爰併予確定如主文第2項所示。
六、結論，本件上訴為無理由，依行政訴訟法第237條之9第2項
    、第236條之2第3項、第255條第1項、第237條之8第1項、第
    98條第1項前段，判決如主文。　　
中　　華　　民　　國　　111 　 年　　7　　月　　25　　日
　　                臺北高等行政法院第五庭
                              審判長法  官  蘇嫊娟
                                    法  官　魏式瑜
                                    法  官　劉正偉　　
上為正本係照原本作成。
不得上訴。
中　　華　　民　　國　　111 　年　　7 　　月　　25　　日
                                    書記官　鄭聚恩